臺灣高雄地方法院民事判決　　　　　 110年度雄簡字第1647號
原　　　告　李妮臻　

被　　　告　黃嘉玲　

上列當事人間請求損害賠償事件，原告提起刑事附帶民事訴訟，
經本院刑事庭移送前來（110 年度附民字第200 號），本院於民
國110 年10月22日言詞辯論終結，判決如下：
    主      文
被告應給付原告新臺幣肆拾伍萬柒仟肆佰肆拾元，及自民國一一
０年二月三日起至清償日止，按週年利率百分之五計算之利息。
本判決得假執行，但被告以新臺幣肆拾伍萬柒仟肆佰肆拾元供擔
保後免為假執行。
    事實及理由
一、本件被告經合法通知，無正當理由未於言詞辯論期日到場，
    核無民事訴訟法第386 條各款所列情形，爰依原告聲請，由
    其一造辯論而為判決。
二、原告主張：被告於民國109 年5 月2 日前某日加入不明通訊
    軟體中群組名稱「小太陽」之詐欺集團，擔任取簿手之工作
    ，並依該詐欺集團成員「樂樂」之指示，分別於：㈠109 年
    5 月2 日21時46分許，前往高雄市○○區○○○路0000號之
    統一超商新前鋒門市，領取李金彰所寄內含李金彰之臺灣中
    小企業銀行大溪分行帳號00000000000 號帳戶（下稱李金彰
    帳戶）之存簿、提款卡之包裹；㈡同日22時5 分許，前往高
    雄市○○區○○○○路0 號統一超商人田門市，領取簡吟如
    所寄內含簡吟如中華郵政股份有限公司帳號00000000000000
    號帳戶（下稱簡吟如帳戶）之存簿及該帳戶提款卡之包裹後
    ，復依同詐欺集團成員「阿威」之指示，將上開2 件包裹放
    置於高雄市○○區○○路00號之全家超商高雄建武店之廁所
    內，旋由該詐欺集團之某成員前往上址拿取上開2 件包裹。
    嗣該詐欺集團某成員再於109 年5 月4 日17時33分許，撥打
    電話向伊佯稱：其為網購賣家有重複設定訂單問題，要協助
    取消訂單，並佯為銀行行員可協助處理，致伊陷於錯誤而分
    別於109 年5 月4 日18時35分許匯款49,989元、同日18時40
    許匯款7,407 元、同日18時57分許匯款40,123元、翌（5 ）
    日0 時7 分許匯款49,989元、翌（5 ）日0 時8 分許匯款49
    ,989元，共計197,497 元至李金彰帳戶內；於109 年5 月4
    日19時18分許匯款99,989元、同日19時48分許匯款29,987元
    、翌（5 ）日0 時13分許匯款29,989元、翌（5 ）日0 時14
    分許匯款49,989元、翌（5 ）日0 時16分許匯款49,989元，
    共計259,943 元至簡吟如帳戶內，旋遭該詐欺集團成員提領
    一空，伊因此受有財產上損害共計457,440 元。為此，爰依
    侵權行為之法律關係，提起本訴等語，並聲明：被告應給付
    原告457,440 元，及自刑事附帶民事訴訟起訴狀繕本送達翌
    日起至清償日止，按週年利率5%計算之利息。
三、被告受合法通知，無正當理由未於言詞辯論期日到場，亦未
    提出任何書狀陳述。
四、得心證之理由
  ㈠原告主張被告為詐欺集團成員共同詐欺其財產之事實，業據
    其援引本院109 年度金訴字第103 號、110 年度金訴字第10
    號、第37號刑事判決為證據，而被告對於原告主張之事實，
    既已於相當時期受合法之通知，然未於言詞辯論期日到場爭
    執，亦未提出書狀作何陳述，經本院調查前揭證據資料後，
    堪認原告之主張為真實。
  ㈡按因故意或過失，不法侵害他人之權利者，負損害賠償責任
    ；數人共同不法侵害他人之權利者，連帶負損害賠償責任，
    民法第184 條第1 項前段、第185 條第1 項分別定有明文。
    次按民事上共同侵權行為與刑事上之共同正犯，其構成要件
    並不完全相同，數人因故意不法侵害他人之權利，苟各行為
    人之行為，均為其所生損害之共同原因，即所謂行為關連共
    同，亦足成立共同侵權行為（最高法院81年度台上字第91號
    民事判決意旨參照）。又所謂共同侵權行為，係指數人共同
    不法對於同一之損害，與以條件或原因之行為。加害人於共
    同侵害權利之目的範圍內，各自分擔實行行為之一部，而互
    相利用他人之行為，以達其目的者，仍不失為共同侵權行為
    人，而應對於全部所發生之結果，連帶負損害賠償責任（最
    高法院78年度台上字第2479號裁判要旨參照）。
  ㈢又參詐欺集團係藉由一連串環環相扣之高度分工模式，遂行
    其詐騙不特定被害人財物之目的，自對被害人施用詐術開始
    以至順利取得被害人交付之財物，每一環節均需人力配合扮
    演其角色及任務，涵蓋蒐集人頭金融帳戶資料之取簿手、撥
    打電話施以詐術之機房人員、出面領取財物或持金融卡前往
    銀行領取被害人遭詐匯款之車手，及聯繫、招募、管理車手
    之車手頭，甚至包含明知係供詐欺使用而仍提供行動電話通
    訊門號或人頭帳戶之提供者，其範圍甚廣。而詐欺集團成員
    為逃避查緝，避免彼此洩漏身分、走漏過多犯罪訊息，均設
    置層層之複雜聯繫結構，且多僅有單向或單獨之聯繫管道，
    其目的均在使集團成員各自完成分配之細項或單純工作後，
    進而共同達成詐取財物之犯罪目的，故詐欺集團所屬成員，
    未必均與集團首腦或主要犯罪階層有所接觸，更未必對於集
    團之其他上下、平行成員有所知悉認識，然共同侵權行為人
    間之意思聯絡，本不以直接發生為必要，間接形成意思聯絡
    亦無不可。
  ㈣本件被告加入詐欺集團，從事「取簿手」等工作，並未自始
    至終參與各階段犯行，顯見該詐欺集團係以層級組織、單線
    聯絡之方式運作，成員間透過其上、下手間之犯意聯絡與行
    為聯繫，即可層層傳遞犯罪之訊息與用意，最終與其他參與
    詐欺集團之全體成員間直接、間接形成犯意聯絡，結合成為
    一個犯罪集團，而遂行其等詐欺取財之共同犯罪目的。雖被
    告所參與部分並非實際對原告施用詐術之行為，然其加入該
    集團時，對於該集團係以虛假事實詐騙民眾以獲取不法利益
    ，應有認識，縱認被告並未為撥打電話等施用詐術之行為，
    或僅分擔部分行為，甚或對於實行詐術之方式、內容並不知
    情，然因其已有共同以傳遞不實訊息，令原告交付金錢之共
    同侵權意思聯絡，由被告先取得人頭金融帳戶資料而置於詐
    欺集團實力支配底下，協力促成集團內其他成員得持之作為
    犯罪工具，進而順利施用詐術，嗣並取得詐欺犯罪所得，共
    同達成詐取原告財物之犯罪目的，自屬共同侵權行為人，應
    就原告所受損害負賠償責任。
  ㈤經查，原告遭被告所屬詐欺集團詐騙而匯款197,497 元至李
    金彰帳戶、匯款259,943元至簡吟如帳戶，受有合計457,440
    元之損害，已如前述。而被告參與「小太陽」之詐欺集團，
    並擔任取簿手等工作，係與其所屬詐欺集團成員係基於共同
    侵害原告財產權之目的範圍內，各自分擔實行行為之一部，
    互相利用他人之行為，以達成前開目的，自屬故意不法侵害
    原告之權利，且依前揭說明，應負共同侵權行為人之責，即
    應與其所屬詐欺集團成員，就原告受詐騙而匯款至李金彰帳
    戶、簡吟如帳戶內款項合計457,440 元對原告負連帶賠償之
    責。
五、本件係就民事訴訟法第427 條訴訟適用簡易程序所為被告敗
    訴之判決，依同法第389 條第1 項第3 款規定，應依職權宣
    告假執行。並依同法第392 條第2 項規定，依職權宣告被告
    預供擔保，得免為假執行。
六、本件原告提起刑事附帶民事訴訟，而由本院刑事庭依刑事訴
    訟法第504 條第1 項規定，裁定移送前來，依同條第2 項規
    定免繳納裁判費，且本院審理期間亦未增加其他必要之訴訟
    費用，爰毋庸為訴訟費用負擔之諭知，附予敘明。
中    華    民    國   110    年    10    月    29    日
                  高雄簡易庭  法      官  謝宗翰
以上正本係照原本作成。
如對本判決上訴，須於判決送達後20日內向本院提出上訴狀，同
時表明上訴理由；如已於本判決宣示後送達前提起上訴者，應於
判決送達後20日內補具上訴理由（均須按他造當事人之人數附繕
本）。
中    華    民    國   110    年    11    月    5     日
                              書  記  官  蔡靜雯